【裁判字號】    98,交抗,415
【裁判日期】    980630
【裁判案由】    聲明異議
【裁判全文】
臺灣高等法院臺中分院交通事件裁定     98年度交抗字第415號
抗  告  人
即受處分人  甲○○
上列抗告人因違反道路交通管理處罰條例之聲明異議案件，不服
臺灣臺中地方法院中華民國98年 3月17日裁定（案號：98年度交
聲字第557號），提起抗告，本院裁定如下：
    主  文
抗告駁回。
    理  由
一、本件原處分機關交通部公路總局臺中區監理所以：受處分人
    甲○○於民國（下同）97年10月24日上午 7時20分許，駕駛
    車牌號碼 XK-5970號自用小客車，在國道一號高架北向30至
    29公里處，因「同向三車道小型車非超車，車流正常，沿途
    未以最高速限行駛內側車道」之違規，經國道公路警察局第
    一警察隊依違反道路交通管理處罰條例第33條第1項第3款當
    場舉發。受處分人於期限內到案申訴，經函舉發單位查覆「
    據本隊執勤員警稱：於97年10月24日上午 7時20分許，目睹
    車牌號碼 XK-5970號車於國道一號高速公路高架橋北向30公
    里至29公里同向三車道路段，未以最高速限 100公里之速度
    ，沿途佔用內側車道行駛，始將該車欄停稽查，告知違規人
    違規事實後，依法掣單舉發」，受處分人仍有不服，原處分
    機關遂於98年1月20日以中監違字第裁60-Z0 0000000號裁決
    書，依道路交通管理處罰條例第33條第1項第3款規定處罰鍰
    新臺幣（下同）5000元，並依同法第63條第1項記違規點數1
    點。
二、聲明異議意旨略以：異議人即受處分人於97年10月24日自五
    股上18標，因道路規劃所使而行駛內側車道，並視路況、安
    全車距、旁側行駛車輛等狀況伺機切入中間車道，且因該時
    間為上班、上學時間，以至於時速較慢。受處分人駛入中間
    車道後一段時間，始聞後方警車吹哨；受處分人當時被莫明
    攔停時之位置已非員警所述國道30至29公里處之內側車道。
    員警當時告知違規速限，並未給予受處分人清楚告知權益與
    事項說明機會，只一昧要求簽字告發，對於受處分人希望清
    楚違規事項與罰責則迴避回答，並說罰金是要交回國家非他
    個人。受處分人因趕赴上班上學，警員要求簽字告發，只迫
    得就應，但罰金最低額度為3000元，為何開罰5000元？受處
    分人當時絕對配合，且當時趕赴學程，因上18標之車道變換
    與顧及安全車距，而行駛內側車道，但隨即切入中間車道，
    並未因此影響道路流量與安全，裁罰如此高額罰金，實在讓
    受處分人無法理解，為此爰請撤銷原處分等語。
三、原審裁定意旨係以：
    受處分人於前揭時地，駕駛車牌號碼 XK-5970號自用小客車
    ，以時速低於80公里行駛內側車道，未依高速公路及快速道
    路交通管制規則第8條第1項第3款規定以該處最高速限100公
    里之速度沿途佔用內側車道行駛之違規事實，有內政部警政
    署國道公路警察局舉發違反道路交通管理事件通知單一份在
    卷可稽，並經證人即當天執行取締之員警趙中豪到庭證稱：
    「當天從汐五高架北向32公里發現車牌號碼 XK-5970號自用
    小客車行駛內側車道，車速約（時速）70至80左右，在時速
    80公里以下，沿途佔用內側車道，我們從32公里處跟隨受處
    分人的車輛直到北向30公里處仍然沒有見到受處分人有變換
    車道的跡象。於是我們開啟車裝雷達，從30公里到29公里該
    自小客車依然是以時速低於80公里的速度行駛在內側車道。
    我們錄影完畢，上前將該車攔停，告知開太慢不得佔用內側
    車道，依法掣單告發。（問：在何處攔停受處分人？）在29
    公里處錄影完畢，再隔幾百公尺就攔停受處分人。（問：受
    處分人車輛從北向32公里到29公里之間，前方是否有車輛阻
    塞的情形？）完全沒有，前方沒有其他車輛，但行駛中有車
    輛從中間車道超越受處分人車輛。」等語（見原審98年 3月
    12日訊問筆錄），並庭呈違規錄影光碟一份附卷為憑。矧證
    人趙中豪與受處分人間既不相識，又無怨隙，倘受處分人並
    無前揭交通違規行為，衡情證人自無設詞誣攀構陷之必要，
    所為上開證言應屬可採。又依違反道路交通管理事件統一裁
    罰基準及處理細則規定，違反該條例第33條第1項第3款，而
    於期限內繳納或到案聽候裁決者，處罰緩5000元，有統一裁
    罰基準表附卷可稽。綜上所陳，已堪認定受處分人確有前揭
    交通違規事實，殆無疑義，受處分人前揭所辯各節均有未洽
    ，不足為採。原處分機關援引首揭規定，裁處受處分人罰鍰
    5000元，並記違規點數1點，核無不當等語。
四、抗告意旨略以：抗告人即受處分人行駛內側車道乃因高架道
    路規劃所致，且因旁側有車致無法變換至外側車道；又本件
    值勤員警係行駛路肩後方吹哨，然抗告人當時係行駛中間車
    道，小心變換車道至外側車道後換至路肩，倘前旁後方無車
    ，何以員警不直接開車至旁道攔停？遂可得知當時車流甚多
    ，再者，依統一裁罰基準表所指於期限內裁處之罰鍰最高為
    4000元，此則與開立之5000元罰鍰亦不相符，遂依法提起抗
    告等語。
五、按汽車行駛於高速公路、快速公路或設站管制之道路，不遵
    使用限制、禁止、行車管制及管理事項之管制規則，而未依
    規定行駛車道者，處汽車駕駛人新臺幣3,000元以上6,000元
    以下罰鍰，並記違規點數 1點，道路交通管理處罰條例第33
    條第1項第3款、第63條第1項第1款定有明文。又汽車行駛高
    速公路及快速道路，其車道之使用，除因交通事故及道路施
    工依臨時或可移動標誌指示或交通勤務警察指揮外，應依設
    置之交通標誌、標線或號誌之規定，無設置者，內側車道為
    超車道，但小型車於不堵塞行車之狀況下，得以該路段容許
    之最高速限行駛於內側車道，高速公路及快速公路交通管制
    規則第8條第1項第3款所明定。
六、經查：
  (一)抗告人於97年10月24日上午7時20分許，駕駛XK-5970號自小
    客車，途經國道一號高架北向30公里至29公里處，因「同向
    三車道小型車非超車，車流正常，沿途未以最高限速行駛內
    側車道」之違規情節，業據原舉發單位以公警局交字第Z000
    00000號舉發違反道路交通管理事件通知單（見原審卷第6頁
    ）、採證光碟（見原審卷第19頁證物袋）附卷可稽，證人即
    開單告發抗告人之警員趙子豪亦於原審以具結擔保其供述之
    真實性並在負擔偽證罪之心理處罰狀態下到庭證述甚明（見
    原審98年 3月12日訊問筆錄第2、3頁）。警員趙中豪與抗告
    人互不認識，衡情實無誣指抗告人所有車輛有違規佔用內側
    車道之可能，是證人所言，應為平允可信。復有警員趙中豪
    當庭提出當時拍攝之舉發現場錄影光碟供參（見原審卷第19
    頁證物袋），是抗告人違規事實，堪以認定。
  (二)抗告人雖以渠「行駛內側車道乃因高架道路規劃所致，且因
    旁側有車致無法變換至外側車道；又本件值勤員警係行駛路
    肩後方吹哨，然抗告人當時係行駛中間車道，小心變換車道
    至外側車道後換至路肩，倘前旁後方無車，何以員警不直接
    開車至旁道攔停？遂可得知當時車流甚多」等語抗辯，然經
    本院勘驗上開警員所提拍攝舉發現場錄影光碟，發現抗告人
    於採證錄影畫面時間7時25分0秒於北上五汐高架道路已行駛
    於內側車道，當時現場車流正常，並無回堵或壅塞情形，而
    抗告人持續駕駛上開車輛行駛至採證錄影畫面時間7時25 分
    52秒結束，均無變換至外側車道，且雷達測速與偵防車速均
    低於80公里以下；另從上開錄影光碟第二則、第三則檔案，
    亦可明確查知抗告人行經內側車道時，中間車道車流正常，
    並處於可隨時變換至中間車道之狀態，依此判斷，其應非無
    法駛入中間車道而係佔用內側車道，此有採證光碟乙片附卷
    可參（見原審卷第19頁），堪認抗告人確有違規行駛內側車
    道之行為，所辯不足採信。
  (三)又依98年 3月10日起施行之違反道路交通管理事件統一裁罰
    基準及處理細則所訂之違反道路交通管理事件統一裁罰基準
    表，違反道路交通管理處罰條例第33條第1項第3款規定行駛
    高、快速公路未依規定行駛車道--慢速小型車及大型車違規
    行駛內側車道，於期限內繳納或到案聽後裁決者之罰鍰金額
    ，最低即為 5,000元，本件抗告人行駛速率低於每小時80公
    里以下，該當於高速公路及快速公路交通管制條例第8條第1
    項第 1款所稱之慢速小型車，故原處分機關裁罰金額並無不
    當。
七、綜上所述，抗告人確有上述行駛於高速公路，未依規定行駛
    車道之違規行為。原處分機關依道路交通管理處罰條例第33
    條第1項第3款規定、裁處抗告人罰鍰5000元，並依同條例第
    63條規定，記違規點數 1點，於法洵屬有據。原裁定認抗告
    人確有前揭違規行為，因而將抗告人聲明之異議駁回，其認
    事用法，並無違誤。抗告人抗告意旨，仍執前詞指摘原裁定
    不當，並無理由，依法應予駁回。
八、據上論斷，應依道路交通案件處理辦法第26條，刑事訴訟法
    第412條，裁定如主文。
中    華    民    國     98    年    6    月    30    日
              交通法庭  審判長法  官  陳  紀  綱
                              法  官  姚  勳  昌
                              法  官  張  智  雄
以上正本證明與原本無異。
不得再抗告。
                              書記官  詹  雅  婷
中    華    民    國    98    年    7     月    2     日


司法院資訊處製作；財團法人民間司法改革基金會備份。
